臺灣臺中地方法院民事判決　九十三年度訴字第一三二八號
　　原　　　告　甲○○
　　訴訟代理人　劉佳田　律師
　　複代理　人　洪崇欽　律師
　　被　　　告　乙　○
　　　　　　　　丁○○
　　兼右二人
　　訴訟代理人　丙○○
右當事人間拆屋還地等事件，本院於民國九十三年十一月一日言詞辯論終結，判決如
下：
    主    　文
被告乙○應將坐落台中縣沙鹿鎮○○段竹林小段四九九－三地號如附圖所示Ａ部分面
積二百七十一平方公尺、同小段四九九－二地號如附圖所示Ｂ部分面積一平方公尺土
地上之建物拆除，將土地交還原告；並自民國九十三年四月二十一日起至交還土地日
止按月給付原告新台幣貳仟捌佰貳拾玖元。
被告丙○○、丁○○應自前項應拆屋返還原告之土地遷出。
原告其餘之訴駁回。
訴訟費用由被告負擔。
本判決第一項、第二項於原告以新台幣捌拾壹萬陸仟元供擔保後，得假執行；但被告
以新台幣貳佰肆拾肆萬捌仟元為原告預供擔保後，得免為假執行。
原告其餘假執行之聲請駁回。
    事實及理由
一、原告主張坐落台中縣沙鹿鎮○○段竹林小段四九九－三、四九九－二地號土地（
    以下稱系爭土地）係原告所有。被告乙○所有建物坐落於前開四九九－三地號土
    地上如附圖所示Ａ部分面積二七一平方公尺、四九九－二地號土地如附圖所示Ｂ
    部分面積一平方公尺，其餘被告丙○○、丁○○則居住於該建物，然均欠缺正當
    權源，為無權占有，原告自得本於所有權之作用，請求被告乙○拆屋還地，被告
    丁○○、丙○○遷出該土地。又被告乙○之建物無權占有原告之系爭土地，受有
    相當於租金之利益，致原告受有損害，原告自亦得依不當得利及侵權行為之法律
    關係，請求被告乙○自原告於九十三年四月二十一日取得系爭二筆土地時起，按
    地價年息百分之十即每月二萬七千元，給付不當得利或賠償損害。爰依所有物返
    還請求權、不當得利及侵權行為等法律關係提起本訴，並聲明：求為判決（一）
    被告乙○應將坐落系爭土地上之建物拆除，將土地返還原告，並自九十三年四月
    二十一日起至交還土地日止，按月給付原告二萬七千元。（二）被告丙○○、丁
    ○○應自前項應拆屋返還之土地遷出。（三）願供擔保，聲請宣告假執行。
二、被告辯稱訴外人林陳玉雪、林東輝（即原告之母、父）於六十八年取得系爭土地
    之所有權後，即言明讓被告等無償繼續使用系爭土地而居住於該處，迄今已二十
    餘年，在該期間已存在不定期租賃關係，故非無權占有。又原告於九十三年四月
    二十一日取得系爭土地之所有權後應定相當期限催告被告搬遷，或為租金之給付
    ，使被告知悉其應履行之內容，而斟酌判斷是否履行，原告既未經合法之催告，
    故其依不當得利及侵權行為關係，請求被告按月給付二萬七千元之賠償金，於法
    不合。又原告父母親因拍賣取得系爭土地後，曾允諾被告丙○○將來拆屋時，願
    補償被告丙○○，故在拆屋還地前，原告應補償被告丙○○二百萬元云云，並聲
    明：求為判決（一）駁回原告之訴及假執行之聲請。（二）如受不利判決，願供
    擔保，請准免為假執行。
三、原告主張系爭二筆土地為伊所有，被告乙○所有建物坐落系爭土地如附圖所示Ａ
    部分面積二七一平方公尺、Ｂ部分面積一平方公尺。被告則同住於該建物等情，
    業據提出土地登記謄本、地圖籍為證，且經本院依原告之聲請，會同台中縣清水
    地政事務所測量員勘驗實施測量在案，有勘驗筆錄及複丈成果圖可稽，自堪信憑
    。
四、原告主張被告乙○之建物坐落系爭土地，被告同住於該建物，欠缺正當權源，為
    無權占有等語，被告則以前詞為辯。是本件應審究之爭點為：（一）被告是否無
    權占有系爭土地？（二）原告之父母有無與被告丙○○約定拆屋還地補償費？
（一）關於被告是否無權占有系爭土地？
      經查，訴外人即原告之母林陳玉雪於本院六十八年度執丑字第五一八０號強制
      執行程序中買受取得被告丙○○就坐落台中縣沙鹿鎮○○段竹林小段四九九、
      四九九之一地號土地之四分之一應有部分，此固有被告提出之囑託塗銷查封登
      記書可稽。被告雖辯稱林陳玉雪與其夫即原告之父林東輝於取得伊之應有部分
      後，約定讓被告等繼續無償使用系爭土地居住於系爭房屋云云，惟原告否認之
      ，而被告並未能舉證以實其說，自難認其所辯為可採。而上開四四九、四四九
      之一地號土地之共有人尚有訴外人陳清交（應有部分為二分之一）及被告乙○
      （應有部分為四分之一），迨至七十六年六月二日，上開四九九地號土地再分
      割出四九九之二地號土地，四九九之一地號土地則於七十六年六月三日分割出
      四九九之三、四九九之四等地號土地，其中四九九之二、四九九之三土地分歸
      原告之母林陳玉雪取得，四九九之一地號土地分歸被告乙○取得，此亦有土地
      登記謄本足按，而林陳玉雪既未同意被告無償使用其土地，亦無證據可資證明
      被告就系爭土地有不定期租賃關係，原告嗣取得系爭土地，則對原告言，被告
      自屬欠缺占有之正當權源。故被告所辯渠等經林陳玉雪、林東輝同意無償繼續
      使用系爭土地，而有不定期租賃關係，非無權占有云云，顯非可採。
（二）關於原告之父母有無與被告丙○○約定拆屋還地補償費？
　　　被告丙○○辯稱原告父母親因拍賣取得系爭土地後，曾允諾被告丙○○將來拆
　　　屋時，願補償被告丙○○，故在拆屋還地前，原告應補償被告丙○○二百萬元
　　　云云，然為原告所否認。而被告就其所辯之此部分事實，亦未能舉證證實之，
　　　自難認其辯詞為可採。
五、按所有人對於無權占有或侵奪其所有物者，得請求返還之，為民法第七百六十七
    條所明定。被告無權占有系爭土地，已如前述，原告自得請求被告乙○拆除系爭
    土地上之建物並返還土地，及被告丙○○、丁○○遷出系爭土地。又被告無權占
    有系爭土地，係無法律上之原因受有相當於租金之利益，致原告受有損害，自應
    成立不當得利。依土地法第一百零五條準用第九十七條規定，城市地方土地之租
    金，以不超過土地申報總地價年息百分之十為限。經查，系爭土地位置附近均為
    住家，面臨單車道之巷道等情，為兩造所不爭執，本院斟酌上情，認租金應以系
    爭土地申報地價年息百分之六計算為合理。而系爭土地之九十三年一月申報地價
    為每平方公尺二千零八十元，被告乙○之建物占用之面積為二百七十二平方公尺
    ，則被告乙○受有相當於月租金二千八百二十九元（２０８０２ｘ２７２ｘ６％
    ／１２＝２８２９）之不當得利，原告自得請求返還之。又原告固於九十三年四
    月二日取得系爭土地，惟法無明文規定，其須先定期催告被告，始得請求返還不
    當得利。是被告另辯稱原告於九十三年四月二十一日取得系爭土地之所有權後，
    未依法催告被告，故其請求不當得利及損害賠償，於法不合云云，並無可採。從
    而，原告依所有物返還請求權，請求被告陳進郎、丁○○自系爭土地遷出，及其
    依所有物返還請求權及不當得利法律關係，請求被告乙○將系爭土地上建物拆除
    ，返還土地，並自九十三年四月二十一日起至交還土地日止，按月給付二千八百
    二十九元部分，為有理由，應予准許。逾此部分之請求，則屬無據，應駁回之。
    至於原告另主張損害賠償之請求，因與不當得利之請求係競合合併，均為同一目
    的，本院既已准許不當得利之請求，自無再就損害賠償之請求加以審酌之必要，
    附此敘明。
六、兩造均陳明願供擔保，聲請宣告假執行，於原告勝訴部分，均核無不合，爰分別
    酌定相當擔保金額准許之；至於原告敗訴部分，其假執行宣告之聲請因其訴無理
    由被駁回而失所附麗，自應併予駁回。
七、結論：原告之訴為一部有理由，一部無理由，依民事訴訟法第七十九條、第八十
    五條第一項前段、第三百九十條第二項、第三百九十二條第二項，判決如主文。
中　　　華　　　民　　　國　　九十三　　年　　 十一　　 月　　 十五　　 日
                                        臺灣臺中地方法院民事第二庭
~B法　　　官　許文碩
正本係照原本作成
如對本判決上訴，須於判決送達後廿日內向本院提出上訴狀
中　　　華　　　民　　　國　　九十三　　年　　 十一　　 月　　 十九　　 日
~B法院書記官　巫偉凱
